【裁判字號】    97,自,152
【裁判日期】    980227
【裁判案由】    誹謗
【裁判全文】
臺灣臺北地方法院刑事判決               97年度自字第152號
自  訴  人  戊○○
自訴代理人  林政雄律師
            吳明益律師
被      告  甲○○
選任辯護人  陳明宗律師
上列被告因妨害名譽等案件，經自訴人提起自訴，本院判決如下
：
    主  文
甲○○無罪。
    理  由
一、自訴意旨略以：被告甲○○與自訴人戊○○曾於民國九十七
    年六月十三日下午三時在臺北市大安區調解委員會就「臺北
    市○○區○○路二十三號房屋內自訴人所留存的設備之返還
    事宜」乙節，達成共識成立調解，並約定「對造人（即甲○○、丙○○）等同意聲請人（戊○○）得於九十七年六月三
    十日前（每日早上八時至當日下午五時止）指定第三人（即
    聲請人戊○○之債權人）進入臺北市○○區○○路二十三號
    房屋內將房屋內可移動之動產及電梯暨空調設備等物品全數
    搬離……。」詎料，甲○○於達成上開調解協議後，明知伊
    與自訴人往日合作事業時，自訴人向來均嚴守份際，不曾擅
    取所不應得之額外利潤，更無侵占被告財產之情事；於蓋樓
    房時亦本於誠實信用來行事，不曾圖謀非份。然伊竟於上開
    協調會後（即九十七年六月十三日），在臺北市大安區行政
    中心十樓之調解委員會所在建築物（即臺北市大安區○○○
    路○段八十六號）等待電梯時，當著自訴人之眾多債權人面
    前，公然惡意誣指自訴人稱：「你發落蓋樓房有詐財、Ａ錢
    、歪哥」，並又稱：「所以我賣掉這些設備來抵債」，又不
    斷重複前揭內容向在旁之他人傳述。斯時，自訴人本顧及手
    足親情，不欲當眾與被告爭吵，忍辱負重，沈默不語而前往
    電梯後之洗手間，詎料，被告竟得寸進尺，又當眾對諸多債
    權人再稱：「看！他（即自訴人）已默認了」，因認被告甲○○係涉犯刑法第三百零九條第一項公然侮辱罪及第三百十
    條第一項誹謗罪等語。
二、按犯罪事實應依證據認定之，無證據不得認定其犯罪事實；
    又不能證明被告犯罪者，應諭知無罪之判決。刑事訴訟法第
    一百五十四條第二項、第三百零一條第一項分別定有明文。
    再按，事實之認定，應憑證據，如未能發現相當證據，或證
    據不足以證明，自不能以推測或擬制之方法，為裁判基礎；
    且認定不利於被告之事實須依積極證據，苟積極證據不足為
    不利於被告事實之認定時，即應為有利於被告之認定；另認
    定犯罪事實所憑之證據，雖不以直接證據為限，間接證據亦
    包括在內，然無論直接證據或間接證據，其為訴訟上之證明
    ，須於通常一般之人均不致有所懷疑，而得確信其為真實之
    程度者，始得據之為有罪之認定，倘其證明尚未達到此一程
    度，而有合理之懷疑存在，無從使事實審法院得有罪之確信
    時，即應由法院為諭知被告無罪之判決（最高法院四十年臺
    上字第八六號、三十年上字第八一六號、七十六年臺上字第
    四九八六號判例參照）。
三、本件自訴人戊○○認被告甲○○涉犯公然侮辱及誹謗等罪嫌
    ，無非以證人丁○○、乙○○之證述，及臺北市大安區調解
    委員會協議筆錄、調解不成立證明書（證明書上「九十七年
    三月二十七日」係「九十七年六月二十七日」之誤植，均為
    當事人雙方所不爭執，見九十七年度自字第一五二號本院卷
    第五三頁反面）等資為論據，並於九十八年二月七日具狀聲
    請更正自訴狀所載被告犯罪時間為「九十七年六月二十七日
    下午三時許」，有刑事聲請另定準備程序期日狀一紙在卷可
    稽。
四、被告甲○○於本院審理時，固承認其於自訴人嗣後更正之九
    十七年六月二十七日下午三時許，前往臺北市大安區調解委
    員會參與調解，結果調解不成立，惟否認有何公然侮辱及誹
    謗等犯行，辯稱：伊於調解不成立後，即與在會場外等候之
    弟弟丙○○一同搭電梯離開，其間未與自訴人有何言語衝突
    或接觸，並聲請傳訊證人丙○○以證明其所為上開言論為真
    等語。
五、經查：
  (一)被告與自訴人於九十七年六月二十七日下午三時許，前往臺
    北市大安區調解委員會進行調解，結果調解不成立之事實，
    業據被告於本院審理時供認不諱，核與證人丙○○之證述相
    符，並有調解不成立證明書一紙附卷可憑，堪信為真實。
  (二)證人丙○○於本院審理時具結證稱：伊於九十七年六月二十
    七日下午三時許前往臺北市大安區調解委員會時，因睡過頭
    而遲到，抵達時甲○○還在會場中進行調解，他正在猶豫是
    否要進入會場之際，此時調解已經結束，就看到甲○○出來
    了，便與甲○○一同搭電梯離開，從遇見甲○○至共同搭電
    梯離開，前後不到一分鐘時間，此其間伊沒有注意到自訴人
    有無在場，也沒有看到乙○○、丁○○等人，惟確定沒有看
    到及聽到甲○○曾於上開時地有向自訴人稱說「Ａ錢或歪哥
    」等語（見前揭本院卷第五一至五三頁）。查臺北市大安區
    調解委員會調解不成立證明書上「當事人姓名」欄之「對造
    人」係載「甲○○、丙○○」（見前揭本院卷第四二頁），
    足徵證人丙○○有於上開時間前往大安區調解委員會參與調
    解之正當原由，而丙○○曾於上開時間遲到而至調解委員會
    現場之事實，亦為自訴代理人所不爭執（見前揭本院卷第五
    四頁反面），復有丙○○當庭親自繪製，並為當事人均表示
    無意見之現場圖一紙在卷可參（見前揭本院卷第五二、六０
    頁），堪認證人丙○○於上開時地在現場所親身見聞之前揭
    證言，應足採信。
  (三)至證人乙○○固於本院審理時證稱：被告以台語向自訴人說
    ：「你不知道已經歪多少、Ａ多少了」等語（見前揭本院卷
    第四七頁），而證人丁○○於本院審理時亦證稱：伊有聽到
    被告向自訴人說：Ａ錢、歪哥等語（見前揭本院卷第四九頁
    ）。惟證人乙○○復證稱：被告以台語向自訴人說完之後，
    就看自訴人有點不高興向廁所走去，當天同時離開大安區調
    解委員會之人，大約有七、八人至十來人之間，伊因為站在
    被告及自訴人旁邊，故有聽到被告上揭言語內容，自訴人走
    去廁所後，大家就不歡而散各自離開了，從離開調解委員會
    到搭電梯離開之間，大約二至三分鐘，蠻快的等語（見前揭
    本院卷第四七、四八頁）；證人丁○○則證稱：被告向自訴
    人說完後，自訴人就很生氣往廁所走去，此時伊就聽到被告
    接著說：「你看，你看，他已經默認了」，被告還有說：「
    他就是這樣，去告啦，我到高院一定會贏他的」，從離開調
    解委員會到搭電梯這段時間很快，沒有很久，被告說話時她
    就在被告旁邊，還有另一個先生也在旁邊勸被告等語（見前
    揭本院卷第四九、五０頁）。查證人乙○○與丁○○既證稱
    渠等於案發時均在被告旁邊，自訴人聽到被告說完話後即走
    去廁所，之後便各自離開，其間停留時間很短等情，且證人
    乙○○與丁○○於作證過程中均未有任何記憶不清或忘記或
    未曾注意之證述（見前揭本院卷第四六頁反面至第五０頁反
    面），顯見渠等所為上開證詞之內容，應無另行詮釋演繹之
    空間，然就被告涉及本件妨害名譽之言語行為，卻有證人乙○○之「你不知道已經歪多少、Ａ多少了」，及證人丁○○
    之「Ａ錢、歪哥」、「你看，你看，他已經默認了」、「他
    就是這樣，去告啦，我到高院一定會贏他的」等之不同，彼
    此差異甚鉅，再者，自訴人於九十七年七月十八日之自訴狀
    係謂被告向自訴人說「係於民國六十八年至六十九年間，其
    為委託戊○○建設大樓，當時自訴人有詐欺及歪哥款項不知
    其數，因此將所借醫療物件等出售舊情事，彼此抵銷，其並
    無侵害債權人」等語，嗣於九十七年十二月五日自訴狀又稱
    被告公然惡意誣指自訴人稱：「你發落蓋樓房有詐財、Ａ錢
    、歪哥」，並稱「所以我賣掉這些設備來抵債」等語，就本
    件被告單一妨害名譽之行為內容，竟有除「詐欺、歪哥」外
    之前後不一之指訴，顯與證人等之前揭證述情節，互核不符
    。次查證人乙○○與丁○○均自承係自訴人之債權人，渠等
    於上開時間前往大安區調解委員會目的在確保債權獲得清償
    ，而參與調解（見前揭本院卷第四六頁反面、第四九頁），
    則自訴人即債務人之財產，自屬證人即債權人乙○○、丁○○之債權擔保，彼此具有利害關係，此外，證人丁○○亦證
    稱自訴人於本院審理前，曾與其在西門町車站有碰面（見前
    揭本院卷第五０頁），雖謂係自訴人向伊提醒當日上午九時
    三十分要開庭之事，然既屬善意提醒開庭時間，事前以電話
    告知即可，何須於開庭當天在西門町車站見面後再重複提醒
    ，不啻畫蛇添足，與常理不合。綜此，足認證人乙○○、丁○○上開證詞，殊與常情悖離，與事實不符，不足採信。
六、綜上所述，自訴人所舉之證據尚難認被告甲○○有涉犯刑法
    第三百零九條第一項公然侮辱罪及第三百十條第一項誹謗罪
    之犯行，此外，復查無其他證據足認被告有自訴人所指之上
    開犯行，本件不能證明被告犯罪，揆諸前開說明，應依法為
    被告無罪判決之諭知。
據上論斷，應依刑事訴訟法第三百四十三條、第三百零一條第一
項，判決如主文。
中    華    民    國    98    年    2     月    27    日
                  刑事第八庭    法  官  詹慶堂
本件正本證明與原本無異。
如不服本判決，應於判決送達後十日內，向本院提出上訴狀。
                                書記官  蔡易霖
中    華    民    國    98    年    2     月    27    日


司法院資訊處製作；財團法人民間司法改革基金會備份。
